臺灣臺北地方法院刑事判決　　　　　　　99年度易字第2815號
公　訴　人　臺灣臺北地方法院檢察署檢察官
被　　　告　王立中
上列被告因詐欺案件，經檢察官提起公訴（99年度偵字第15018
號、第16433 條）及移送併辦（99年度偵字第16773 號），被告
於本院準備程序中就被訴事實為有罪之陳述，經告知簡式審判程
序之旨，並聽取公訴人及被告之意見後，本院合議庭認為適宜由
受命法官獨任進行簡式審判程序而裁定改由受命法官獨任進行簡
式審判程序審理，判決如下：
    主  文
王立中幫助意圖為自己不法之所有，以詐術使人將本人之物交付
，處有期徒刑貳月，如易科罰金，以新臺幣壹仟元折算壹日。緩
刑貳年。
    事  實
一、王立中明知若將本人之金融機構帳戶金融卡及密碼交付他人
    使用，可能因此供不法詐騙集團份子用以詐使他人匯入款項
    後，再加以提領運用，而能預見可能因此幫助他人從事詐欺
    取財犯罪，竟仍基於幫助他人詐欺取財之意，於民國99年4
    月30 日下午1時許，在臺北市○○路監理站處附近，將其前
    申請設立之國泰世華商業銀行中崙分行（下稱國泰世華銀行
    ）帳號000000000000號、第一商業銀行光復分行（下稱第一
    銀行）帳號00000000000000號等帳戶之存摺、金融卡及密碼
    ，交予姓名年籍不詳之人使用。而該姓名年籍不詳之人所屬
    詐騙集團之成員在取得王立中上開帳戶金融卡等物後，即意
    圖為自己不法所有，分別為下列犯行：
  (一)於99年5 月2 日下午4 時許，以電話向周敬超詐稱因購買物
    品轉帳方式設定有誤，誤設為分期付款，須至自動櫃員機依
    指示操作，始得解除，致周敬超陷於錯誤，於同日晚間6 時
    42分許，至嘉義縣朴子市○○里○○路37號之玉山銀行自動
    櫃員機，匯款新台幣（下同）2 萬9,888 元至王立中之前揭
    國泰世華銀行帳戶內。嗣周敬超匯款後發覺受騙而報警處理
    。
  (二)於99年5 月2 日晚間7 時許，以電話向嚴之詐稱因購買物
    品轉帳方式設定有誤，誤設為分期付款，須至自動櫃員機依
    指示操作，始得解除，致嚴之陷於錯誤，於同日晚間8 時
    51分許，至某華南商業銀行之自動櫃員機，匯款2 萬9,900
    元至王立中之前揭國泰世華銀行帳戶內。嗣嚴之匯款後發
    覺受騙始報警處理。
  (三)於99年5 月2 日晚間7 時許，以電話向張弼琦詐稱因於燦坤
    3C賣場購買物品時，因店內人員操作有誤，誤設定為每期將
    持續扣款598 元，須至自動櫃員機依指示操作，始得回復，
    致張弼琦陷於錯誤，於同日晚間8 時許，至新北市○○區○
    ○路3 段185 號和平郵局之自動櫃員機，分別匯款2 萬5,02
    0 元、8,477 元至王立中之前揭第一銀行帳戶內，又匯款2
    萬9,980 元至王立中之上開國泰世華銀行帳戶內，嗣又於同
    日晚間10時31分許，前往新北市○○區○○路1 段107 號之
    第一銀行板橋分行自動櫃員機，匯款1 萬7,000 元至王立中
    之前揭第一銀行帳戶內。嗣張弼琦匯款後發覺受騙始報警處
    理。
  (四)於99年5 月2 日晚間8 時許，以電話向孫育萱詐稱因於雅虎
    奇摩拍賣網站購買物品時，簽錯收貨單，將自動扣款12期云
    云，嗣又假冒銀行人員佯稱須至自動櫃員機依指示操作，始
    得解除，致孫育萱陷於錯誤，於同日晚間某時，至臺北市○
    ○路28號之上海商業儲蓄銀行自動櫃員機，匯款7,900 元至
    王立中之前揭國泰世華銀行帳戶內。嗣孫育萱匯款後發覺受
    騙始報警處理。
二、案經新北市政府警察局蘆洲分局、臺北市政府警察局松山分
    局分別移送臺灣臺北地方法院檢察署檢察官偵查起訴，及臺
    北市政府警察局松山分局移送臺灣臺北地方法院檢察署檢察
    官偵查移送併辦。
    理  由
一、訊據被告王立中對於上開犯罪事實，於本院審理時坦承不諱
    （見本院卷第52頁背面、第53頁背面），復經證人周敬超、
    孫育萱、嚴之、張弼琦（下稱被害人4 人）於警詢中證述
    明確，且有被告上開國泰世華銀行帳戶開戶資料、對帳單、
    第一銀行開戶資料、交易明細、被害人4 人之華南商業銀行
    交易明細表、第一銀行交易明細表、玉山銀行轉帳收據、華
    南商業銀行自動存提款機交易明細表各1 紙、郵政自動櫃員
    機交易明細表3 紙在卷可稽。足見被告前述自白確與事實相
    符，應堪採信。故本件事證明確，被告犯行堪以認定。
二、按刑法上之幫助犯，係對於犯罪與正犯有共同之認識，而以
    幫助之意思，對於正犯資以助力，未參與實施犯罪構成要件
    之行為者而言（參照最高法院88年度臺上字第1270號判決意
    旨）。本件被告係基於幫助詐騙集團成員犯詐欺罪而提供金
    融卡及密碼等帳戶資料，且並無任何積極證據證明有參與實
    施詐欺取財之犯罪構成要件行為，是核被告所為，係犯刑法
    第30條第1 項、第339 條第1 項之幫助詐欺取財罪。被告以
    幫助之意思，參與構成要件以外之行為，為幫助犯，爰依刑
    法第30條第2 項規定，依正犯之刑減輕之。又被告以1 行為
    同時交付2 帳戶之金融卡及密碼，幫助詐騙集團成員遂行如
    前所述4 件詐欺取財犯行，為想像競合犯，應依刑法第55條
    規定，以1 幫助詐欺取財罪論斷。至檢察官移送併辦之被害
    人嚴之部分，與本件已經起訴判處罪刑部分，係事實上同
    一案件，檢察官移送併辦之被害人孫育萱、張弼琦部分，與
    本件已經起訴之犯罪事實具想像競合犯之裁判上一罪關係，
    自均為起訴效力所及，本院應併予審理。
三、爰審酌被告提供自己銀行帳戶金融卡及密碼予他人犯罪使用
    ，助長他人犯罪，非但增加被害人尋求救濟及治安機關查緝
    犯罪之困難，亦使不法詐欺犯得以順利掩飾其詐欺所得之財
    物，危害被害人財產安全及社會治安，惟被告僅提供帳戶，
    尚未直接參與詐欺取財犯行，且非實際獲得暴利之人，情節
    顯較輕微，並於本院審理中坦承犯行，兼衡被告之素行、犯
    罪目的、手段、被害人人數、受騙金額等一切情狀，量處如
    主文所示之刑，並諭知易科罰金之折算標準。
四、末查，被告前未曾因故意犯罪受有期徒刑以上刑之宣告，有
    臺灣高等法院被告前案紀錄表在卷可查，其因一時失慮，致
    罹刑典，於本院審理中坦承犯行，且已分別賠償被害人4 人
    部分損失，被害人4 人亦均同意給被告緩刑之機會，有本院
    準備程序筆錄（見本院卷第15頁背面、第25頁正面、第36頁
    背面）、本院公務電話紀錄（見本院卷第18、42、43、59、
    60、65、67頁）及匯款單據（見本院卷第26、27、54至56頁
    ）等在卷可稽，信被告經此偵審程序之進行，當知警惕，而
    無再犯之虞，是本院認所宣告之刑以暫不執行為適當，爰依
    刑法第74條第1 項第1 款之規定宣告緩刑2 年，用啟自新。
據上論斷，應依刑事訴訟法第273 條之1 第1 項、第299 條第1
項前段，刑法第339 條第1 項、第30條第1 項、第2 項、第55條
、第41條第1 項前段、第74條第1 項第1 款，刑法施行法第1 條
之1第1項、第2 項前段，判決如主文。
本案經檢察官曹哲寧到庭執行職務。
中    華    民    國    100     年    1     月    28  日
                  刑事第十九庭  法  官  高若珊
上正本證明與原本無異。
如不服本判決應於收受送達後10日內向本院提出上訴書狀，並應
敘述具體理由；其未敘述上訴理由者，應於上訴期間屆滿後20日
內向本院補提理由書（均須按他造當事人之人數附繕本）「切勿
逕送上級法院」。告訴人或被害人如對於本判決不服者，應具備
理由請求檢察官上訴，其上訴期間之計算係以檢察官收受判決正
本之日期為準。
                                書記官   游曉婷
中    華    民    國   100    年    1     月    28    日
附錄論罪科刑法條全文
中華民國刑法第339條
意圖為自己或第三人不法之所有，以詐術使人將本人或第三人之
物交付者，處5年以下有期徒刑、拘役或科或併科1千元以下罰金
。
以前項方法得財產上不法之利益或使第三人得之者，亦同。
前二項之未遂犯罰之。